臺灣橋頭地方法院民事裁定
111年度抗字第27號
抗  告  人  蔡聖豐  

相  對  人  ROMANTICO ELIZABETH MANALANG(伊加貝)

上列當事人間本票裁定事件，抗告人對於中華民國111年5月9日
本院111年度司票字第505號裁定提起抗告，本院裁定如下：
    主  文
原裁定廢棄。
相對人簽發如附表所示之本票，於票載金額新臺幣壹拾萬元，及
自民國一一一年五月一日起至清償日止，按週年利率百分之六計
算之利息，得為強制執行。
聲請及抗告程序費用合計新臺幣貳仟元由相對人負擔。
    理  由
一、抗告意旨略以：抗告人持有相對人簽發如附表所示之本票 1
    紙（下稱系爭本票），並無發票日經改寫之情形，而係發票
    人書寫8，習慣上以二個零上下堆疊成一個8的數字，且所寫
    仍可看出是8，並非無法辨識。因此，依法提起抗告，請求
    廢棄原裁定等語。
二、按欠缺本法所規定票據上應記載事項之一者，其票據無效；
    票據上之記載，除金額外，得由原記載人於交付前改寫之，
    但應於改寫處簽名，票據法第11條第1項、第3項分別定有明
    文。又同法第120條第1項第6款規定，發票年、月、日為本
    票應記載事項。故本票上如未記載發票年、月、日，或記載
    不清，難以辨識發票日期者，其本票當然無效（最高法院90
    年台抗字第37號裁定意旨可資參照）。準此，如原記載人於
    票據之發票日上為改寫，然未於改寫處簽名，即不生改寫之
    效力，然該票據並非當然無效，仍應以原記載之文義為準，
    倘原記載之文義已模糊不清，而達難以辨識之程度，則該票
    據方當然無效。又執票人向本票發票人行使追索權時，得聲
    請法院裁定後強制執行，票據法第123條定有明文。而本票
    執票人，於依票據法第123條之規定，向法院聲請裁定許可
    對發票人強制執行，係屬非訟事件，法院僅依非訟事件程序
    ，就本票形式之要件，基於外觀解釋原則與客觀解釋原則，
    是否具備本票之形式要件予以審查為已足，毋庸就實體上之
    法律關係存否審究，如發票人就票據債務之存否有爭執時，
    應由發票人提起確認之訴，以資解決（最高法院56年台抗字
    第714號及57年台抗字第76號裁定要旨參照）。
三、抗告人主張伊持有相對人簽發並免除作成拒絕證書之系爭本
    票，詎於到期日經提示未獲付款，而依票據法第123條之規
    定，聲請就系爭本票票載金額100,000元，及自111年5月1日
    起至清償日止，按週年利率6%計算之利息，准予強制執行，
    業據其提出系爭本票為證（原審卷第3頁）。原審以系爭本
    票發票日之記載經改寫且發票人未於改寫處簽名或蓋章，應
    以改寫前日期為準，惟無法辨識原記載之日期，系爭本票應
    屬無效，因而駁回抗告人之聲請。惟查：如附表所示之本票
    1紙，其發票日期記載「中華民國111年04月28日」，觀諸該
    28日中之「8」字，雖有筆觸重疊，惟「8」字體結構仍屬完
    整明確，仍可以明瞭系爭本票發票日為「28日」，而無辨識
    不清，或有經改寫之情事等情，有系爭本票在卷可佐（原審
    卷第3頁）。則系爭本票之發票日期處，雖有上開重疊筆觸
    ，而未經發票人即相對人蓋章，惟系爭本票自形式上觀之，
    其應記載事項均已記載齊備，並無票據無效之情形存在，抗
    告人聲請裁定就系爭本票票載金額100,000元，及自111年5
    月1日起至清償日止，按週年利率6%計算之利息，准予強制
    執行，核無不合，應予准許，原裁定駁回抗告人之聲請，尚
    有未洽，自應由本院將原裁定廢棄，更為裁定如主文第2項
    所示。
四、據上論結，本件抗告為有理由，依非訟事件法第46條、第21
    條第2項、第24條第1 項，民事訴訟法第492條、第95條、第
    78條，裁定如主文。
中    華    民    國   111    年     6    月     2    日
                  民事第一庭  審判長法  官  朱玲瑤
                                    法  官  郭文通
                                    法  官  陳景裕
以上正本係照原本作成。
本裁定不得再抗告。
中    華    民    國   111    年     6    月     2    日
                                    書記官  黃國忠
附表：

票據種類 金額（新臺幣）  發票日    到期日 發票人  受款人   本票 100,000元 111年4月28日 111年4月30日   ROMANTICO ELIZABETH MANALANG  未記載